臺灣士林地方法院刑事判決　　　　　　　　　　　　　　九十年度自字第二五０號
　　自　訴　人　丁○○○有限公司
　　代　表　人　丙○○
　　代　理　人　乙○○
　　　　　　　　戊○○
　　被　　　告　甲○○
右列被告因業務侵占案件，經自訴人提起自訴，本院判決如左：
    主  文
甲○○無罪。
    理  由
一、本件自訴意旨略稱：被告甲○○自民國九十年九月一日起，受僱於自訴人丁○○○有限公司，負責駕駛車牌號碼Ｅ九—二九０號營業小客車，雙方簽訂契約明定
    被告每日應繳回營業收入新臺幣（下同）七百五十元，詎被告竟意圖為自己不法
    之所有，至九十年十月二十九日止，侵占營業收入達三萬五千二百五十元，迭經
    催索，惟被告均置之不理，嗣竟逃匿無蹤，因認被告涉犯刑法第三百三十六條第
    二項之業務侵占罪嫌及同法第三百三十九條第一項之詐欺取財罪嫌云云。
二、按犯罪事實應依證據認定之，無證據不得推定其犯罪事實。又不能證明被告犯罪
    者，應諭知無罪之判決，刑事訴訟法第一百五十四條、第三百零一條第一項分別
    定有明文。再按刑法第三百三十九條第一項詐欺罪之成立，以意圖為自己或第三
    人不法所有，以詐術使人將本人或第三人之物交付為要件。所謂以詐術使人交付
    ，必須被詐欺人因其詐術而陷於錯誤，若其所用方法，不能認為詐術，亦不致使
    人陷於錯誤，即不構成該罪（最高法院四十六年度臺上字第二六０號判例參考）
    。又債務人於債之關係成立後，如有債務不履行之情形，在一般社會經驗上可能
    之原因甚多，縱令出於惡意而有遲延給付或不為給付之情事，苟無足以證明其債
    之關係發生時自始故意藉此從事財產犯罪之積極證據，仍不得僅以債信違反之客
    觀事態，推定債務人自始有詐欺取財之犯意。又按刑法上之侵占罪，以持有他人
    之物而實行不法領得之意思為構成要件，自必須所侵占之物，於不法領得以前，
    即已在其實力支配之下，始與持有之要素相符，最高法院著有二十年度上字第一
    五七三號判例可資參照。
三、本件自訴人丁○○○有限公司認被告甲○○涉犯前揭業務侵占、詐欺取財罪嫌，
    無非係以：被告積欠營業收入，有計程車駕駛人雇用合約書、駕駛執照、存證信
    函（均影本）可資證明，執為論據。訊據被告甲○○固不否認曾與自訴人公司訂
    約取得系爭車輛，且積欠營業收入未繳，惟堅決否認有何詐欺、侵占犯行，辯稱
    ：是因為生意不好致經濟狀況欠佳等語。
四、經查：
  (一)本件被告於九十年九月一日邀同案外人廖基雄為連帶保證人，至臺北市○○區○○路三段八十五號，與自訴人公司簽立計程車駕駛人雇用合約書，駕駛車號Ｅ九
    —二九０號營業小客車乙節，業據被告坦承不諱，並有自訴人提出之計程車駕駛
    人雇用合約書一份在卷足憑，而被告於契約上所留存二人之姓名、身分證號碼、
    聯絡住址、電話等資料，係被告及連帶保證人廖基雄於訂約時當場書寫，並提出
    廖基雄之國民身分證、被告之駕駛執照等原本供自訴人職員稽核，經核對屬實後
    ，由自訴人將影本留存而發還原本予二人，事後自訴人公司人員有依址或電話尋
    獲被告及連帶保證人等情，亦據自訴代理人乙○○陳明在卷，且經證人廖基雄證
    述明確，並有上開被告駕駛執照、廖基雄國民身分證影本附卷可按，被告果欲詐
    取系爭車輛，大可以不實資料欺瞞自訴人，卻捨此而不為，足見被告於訂約取車
    時並未施用詐術，自訴人亦無陷於錯誤甚明。
  (二)再查，就被告取得系爭車輛後給付營業收入之情形，業據被告供陳：九十年九月
    份水災後，伊打電話去自訴人公司，但是公司電話壞掉，後來公司已經搬走，伊
    不知道地址，車子於九十年十月二十九日就交回，營業收入未繳是因為生意不好
    ，保證人已在九十一年二月底付清等語在卷（本院九十一年四月二十五日、五月
    十五日訊問筆錄），質之自訴代理人乙○○自承：被告實際繳了十二天營業收入
    ，後來沒有繳錢時，公司有打電話給他，另被告於九十年九月底左右有打電話回
    公司說車子要開回來修理，但伊回答說車款要順便繳清，又九十年十月二十九日
    在建國高架橋下找回系爭車輛，當時被告在場，有表示一定會付款等語綦詳（本
    院九十年十二月十九日訊問筆錄），自訴代理人戊○○亦陳稱：九十年九月十七
    日納莉颱風，公司所在地臺北市○○區○○路三段八十五號有淹水，水災後公司
    電話壞了四、五天，同年十二月開始搬到臺北縣三重市○○路一０三號等情屬實
    （本院九十一年五月十五日審理筆錄），足見被告簽約後尚有依約繳納營業收入
    ，迨九十年九月十三日之後雖未繳款，乃因適遇風災，南港地區淹水，一時無法
    聯絡之故。另證人廖基雄證稱：「（是否知道被告事後沒有按時繳交營業收入？
    ）我知道，事後自訴人公司打電話給我，我就去被告石牌的住處找過被告，我去
    了很幾次，有時有遇到被告，被告說最近沒有錢，經濟狀況不好，沒有錢交車資
    ，但被告說會籌錢繳交欠款」等語無訛（本院九十年十二月十九日訊問筆錄），
    顯見被告並未故意遷移住處，參以計程車司機之收入本即未必固定，被告所供係
    因經濟狀況不佳致無法如期繳款，洵屬非虛。
  (三)綜上所述，被告於訂約時並未詐欺，縱因訂約後無支付能力致無法依約給付系爭
    車輛營業收入予自訴人，亦僅屬民事債務不履行，參諸上揭判例意旨，尚難認其
    有施用詐術，自訴人亦無陷於錯誤，自與詐欺罪之構成要件不符。另本件被告對
    於上開營業小客車之營業收入，雖遲延給付，惟並非該營業收入係其持有之他人
    之物，與侵占罪之構成要件有間。又自訴代理人戊○○亦表示：是因為公司打電
    話找不到被告才告他，事後被告也把車子交還，且已經還清積欠款項，本件是一
    場誤會等語明確（本院九十一年五月十五日審理筆錄），足見本件係民事債務糾
    紛。此外，復查無其他積極證據足認被告有何詐欺取財、業務侵占之犯行，既不
    能證明被告犯罪，即應為無罪之諭知。
據上論斷，應依刑事訴訟法第三百四十三條、第三百零一條第一項，判決如主文。
中      華      民      國    九十一    年      六      月      五      日
                                    臺灣士林地方法院刑事第四庭
                                        法  官  黃  潔  茹
右正本證明與原本無異。
如不服本判決，應於判決送達後十日內，向本院提出上訴狀。
                                        書記官  柳  瑞  宗
中      華      民      國    九十一    年      六      月     十四     日
